臺灣苗栗地方法院刑事判決　　　　　　　　94年度訴字第41號
公　訴　人　臺灣苗栗地方法院檢察署檢察官
被　　　告　丙○○
　　　　　　　　　　之2號
選任辯護人　陳舜銘律師
上列被告因違反廢棄物清理法案件，經檢察官提起公訴（92年度
偵字第3641號），本院判決如下：
    主  文
丙○○共同未依廢棄物清理法第四十一第一項規定領有廢棄物清
除、處理許可文件，從事廢棄物清除，處有期徒刑壹年貳月。
    事  實
一、丙○○前因違反廢棄物清理法案件，經臺灣臺中地方法院於
    民國91年11月19日，以91年訴字第1096號判處有期徒刑1 年
    2 月，緩刑2 年，於92年1 月2 日確定（未構成累犯）。其
    係設於臺中市○○區○○路125 巷3 之2 號「總瑩環保工程
    有限公司（以下簡稱總瑩公司）」負責人，以清除一般廢棄
    物及一般事業廢棄物為業。而總瑩公司領有臺中市政府91年
    10月8 日（91）中市廢清字第080 ─3 號廢棄物清除許可證
    ，許可期限至96年3 月31日。
二、緣清華企業社負責人吳經霆，向欣祥營造有限公司（以下簡
    稱欣祥公司），承包清運苗栗縣三義鄉木雕博物館擴建工程
    （以下簡稱三義木雕博物館擴建工程）廢棄物之工作，合約
    期間為92年4 月10日至92年5 月31日。而吳經霆則將三義木
    雕博物館擴建工程之廢棄物清運工作，委託總瑩公司之負責
    人丙○○處理。嗣臺中市政府於92年4 月28日以府授環廢字
    第0920059319號函，廢止總瑩公司領得之前述廢棄物清除許
    可證，並於同年月29日將函文送達總瑩公司。詎其明知總瑩
    公司之上述廢棄物清除許可證，業經臺中市政府廢止在案，
    已不得再從事廢棄物清除工作，竟為完成清運上述三義木雕
    博物館擴建工程所產生之廢棄物，於92年5 月14日以電話聯
    絡丁○○，欲委託丁○○至前述工地載運一般廢棄物。但丁○○因故不克前往，乃於同日晚上8 時許，以電話聯絡同業
    甲○○，通知甲○○與丙○○接洽載運上述廢棄物之相關事
    宜。甲○○即於92年5 月15日中午某時許，與丙○○取得聯
    繫，其二人即共同基於違反廢棄物清理法之犯意，由丙○○
    以業界之行情價，亦即每車新臺幣（下同）3500元之代價，
    僱用未領有主管機關核發廢清物清除處理文件之甲○○（渠
    違反廢棄物清法法之犯行，另經檢察官為緩起訴處分確定）
    ，至三義木博物館擴建工程工地，載運位於該處工地之一般
    廢棄物。甲○○即於92年5 月16日上午某時許，駕駛車牌號
    碼HY─886 號營業大貨車，欲前往上述工地，在行至國道一
    號高速公路三義交流道附近路段時，丙○○命總瑩公司之司
    機乙○○與甲○○聯絡，並指引甲○○上述工地之正確位置
    。甲○○旋即駕駛上述營業大貨車到達上述工程地點後，旋
    即載運夾雜廢土、鐵絲、塑膠袋、木板等一般廢棄物，而清
    除前述一般廢棄物，欲將之載運至總茂環保股份有限公司（
    以下簡稱總茂公司）處理。嗣於同日下午1 時45分許，甲○○駕駛上述車輛，行經省道台13線伯公坑路段，因車輪爆胎
    ，乃將上述一般廢棄物，傾倒於不知情之劉花枝所有，位於
    苗栗縣三義鄉西湖村伯公坑17 8號旁，地號為苗栗縣三義鄉
    ○○村○○○○段659 號之空地，而為劉花枝發現後報警循
    線查獲甲○○，始悉上情。
三、案經臺灣苗栗地方法院檢察署檢察官自動檢舉偵查後起訴。
    理  由
一、訊據被告丙○○坦承為總瑩公司負責人，但否認有何違反廢
    棄物清理法之犯行，辯稱：「這個工作我已經委託蘇沅偉去
    做，因為他很忙，他又委託甲○○去做。錢的問題是蘇沅偉
    沒辦法給付給甲○○，叫他先跟我拿，我們事後結帳。之前
    檢察官偵查時，我說我知道錯了，是我把工程包給蘇沅偉之
    後，在載運過程出問題，我沒有去注意追蹤到」等語。辯護
    人之辯護意旨略以：（一）被告於93年9 月20日之偵訊筆錄
    並未自白，公訴人筆錄記載有誤。（二）被告丙○○於92年
    4 月28日經臺中市政府廢除其許可證後，即未再清運三義木
    雕博物館的廢棄物，被告將尚未完成之廢棄物委託蘇沅偉處
    理，並囑載往總茂公司處理。（三）甲○○係蘇沅偉所僱用
    ，甲○○載運廢棄物與被告無關。（四）甲○○係蘇沅偉所
    僱用，工資3500元應由蘇沅偉支付，該筆款項係被告代墊。
    （五）依公民營廢棄物清除處理機構許可管理辦法第24條第
    3 項之規定，被告之許可證雖被撤銷，仍非不得處理尚未完
    竣之廢棄物。況被告未親自處理廢棄物，亦未指示甲○○如
    何載運前開廢棄物，甲○○將廢棄物傾倒於路旁係個人行為
    ，與被告無共同犯意之聯絡。且臺中市政府並未於撤銷被告
    許可執照後立即指示被告或通知環保技術人員吳博興，如何
    辦理、處理未完成之廢棄物，主管機關怠忽職守，又如何期
    待一般無知百姓注意環保法令規定。
二、惟查：
  (一)證人甲○○於本院審理時具結後證稱：「（檢察官問：你之
    前是否認識被告？）不認識。（檢察官問：去載運廢棄物是
    誰叫你去載？）丁○○。（檢察官問：他如何告訴你？）他
    說他沒空，看我有沒有空，我說我有空我去載運。（檢察官
    ：問他有無說要去找誰？）因工地我不熟，我到目的地才用
    電話聯絡，丁○○有留被告的電話給我，我到附近才打電話
    給丙○○。（檢察官問：你跟丙○○如何說？）我問被告工
    地在哪裡，之後就去工地載運。（檢察官問：你何時提到錢
    的問題？）因載運一、二天都是現金，長期配合才有月結。
    （檢察官問：那一趟如何算？）3500元。（檢察官問：這一
    趟你要跟誰拿錢？）丁○○，因這有行規，是誰叫的就直接
    跟誰拿錢，他另外向丙○○請款。（檢察官問：你之後和誰
    拿錢？）丙○○。（檢察官問：為何跟丙○○拿錢？）因丁○○說他不方便。（檢察官問：你是否在台中市○○路○段
    129 之1 號停車場跟丙○○拿錢？）什麼路我忘記了，後稱
    對，那是放怪手、卡車的停車場。（檢察官問：是丙○○親
    手交給你？）對。（辯護人問：剛才丁○○稱他介紹你去載
    廢棄物有留丙○○的電話給你，你有無用電話聯絡到丙○○
    ？）有，因在跑工地都要聯絡。（辯護人問：是何人帶你去
    工地？）要到目的地時又打電話，後來就到了。（辯護人問
    ：有無跟你說要載運到何處，錢如何算？）有跟我說要載運
    去總茂環保公司。（辯護人問：丙○○有無告訴你為何要找
    你來載？）工作上調度我不知道。（辯護人問：丁○○是介
    紹你去載運廢棄物，還是拜託你去載廢棄物？）他沒有說，
    只說要去載東西而已」等語（參本院審卷第12至16頁）。
  (二)證人甲○○於檢察官偵查時具結後證稱：「（問：是否在92
    年5 月16日下午1 時45分許，傾倒一車的垃圾到西湖村拐子
    湖小段695 號空地？）是我倒的。當時我駕駛HY─886 號大
    貨車（問：當時老闆何人？）老闆我不認識，是我綽號叫阿
    偉（應為緯之誤）的朋友說他沒空，叫我幫他清理一些土方
    ，真實姓名我不知道。（問：為什麼把廢棄物倒在這塊空地
    ？）因為我的前輪爆胎，身上也沒有錢，才會倒在這裡。（
    問：老闆是否有跟你說隨便倒？）沒有。他說去到總茂公司
    再買單。是我自己的意思倒在那邊。我後來有清理走」等語
    （參92年度偵字第3641號卷宗第56至57頁）。是由證人甲○○於審理時、檢察官偵查時之證詞，可知渠係證稱渠之友人
    丁○○因沒空，請渠幫被告丙○○清理一些土方，渠以丁○○所留的電話號碼，與老闆即被告丙○○聯絡，渠問被告丙○○工地在何處，隨即駕駛上述自用大貨車至三義的工地，
    載運含有垃圾的土方，欲至總茂公司。嗣行經苗栗縣三義鄉
    ○○村○○○○段695 號空地，因前輪爆胎，乃將載運之土
    方，傾倒於該土地上。就渠駕駛大貨車之行規而言，何人叫
    車就由該叫車之人給付工資。原先向蘇沅偉應給付渠工資，
    再由蘇沅偉向被告丙○○請款，但蘇沅偉不方便，由被告丙○○給付渠行情價，亦即每車3500元工資等情。
  (三)證人丁○○於本院審理時具結後證稱：「（檢察官問：你的
    職業？）開砂石車。（檢察官問：你與被告及甲○○是何關
    係？）朋友。（檢察官問：被告有無請你載運過本案之廢棄
    物？）有，他請我幫忙載運，時間忘記了。（檢察官問：他
    如何告訴你？）他請我幫忙託運廢棄物，那時候我沒有空，
    被告打電話給我問我有無辦法叫別人幫忙。（檢察官問：你
    的意思到底是如何？）他原本要找我載，但我沒有空，所以
    請朋友幫忙。（檢察官問：你如何請朋友幫忙？）看同業的
    誰有空，就請甲○○載。（檢察官問：你如何告訴甲○○？
    ）請他幫忙載運廢棄物。（檢察官問：你之前在警局稱你在
    5 月14日晚上8 點左右，有打電話聯絡甲○○載運，你跟他
    說到三義後直接與被告聯絡接洽，是否如此？）對。（檢察
    官問：你跟甲○○說要跟你拿錢，還是跟被告拿錢？）我叫
    他去跟被告拿，我再給被告。（檢察官問：你之前稱甲○○
    是你介紹的？）是，甲○○是我介紹的沒有錯。（檢察官問
    ：既然是你介紹，為何後來你要支付其費用？）我們是做到
    一個段落才結算。（檢察官問：請想清楚再回答？）我那時
    候沒有空去載廢棄物，我是介紹甲○○去載的。（檢察官問
    ：你是否跟甲○○說錢跟被告拿？）是，我叫他先跟被告拿
    。（檢察官問：你稱後來你還要給付工錢給被告？）沒有，
    那要工作到一段落才有辦法結算。（檢察官問：工錢是要跟
    被告拿還是跟你拿？）叫甲○○直接跟被告拿。（檢察官問
    ：何時去、去哪裡載，是否是被告跟甲○○講？）對。（檢
    察官問：你跟被告有何合約？）沒有。（檢察官問：你有託
    被告或他有無託你做什麼工程？）沒有。（檢察官問：你剛
    才為何說你再算錢給被告？）因甲○○是我介紹的，照理講
    應該是要找我拿，我再跟被告算。（檢察官問：你介紹甲○○去載運，還要他先跟你拿錢，為何這麼不符合常情？）如
    果被告丙○○沒有付給甲○○的話，我就跟他拿。（檢察官
    ：問後來是誰給付錢給甲○○？）丙○○。（檢察官問：丙○○有無再找你要？）沒有。（檢察官問：你剛才稱丙○○
    應該找你要？）那要看我們總共載運幾台，再跟丙○○算錢
    。（檢察官問：你跟甲○○到底如何說？）我叫他直接跟丙○○拿。（檢察官問：你剛才稱這筆錢是丙○○先墊？）我
    介紹甲○○給丙○○，看載運幾台，原先是甲○○應該要先
    跟我拿錢，但是我叫甲○○直接和丙○○算。（檢察官問：
    你是依照你們的行規，還是依照你和丙○○之間的約定？）
    我與丙○○沒有特別的約定，照理講甲○○是我介紹的應該
    要找我算，之前他們二人不認識。（檢察官問：甲○○找你
    算，是你先替丙○○墊款？）是。（檢察官問：你們的習慣
    是叫司機先找介紹人拿錢，之後介紹人先墊款，介紹人再去
    找實際叫車的人取款，因為你與被告都有互相叫車，到了月
    底再結算雙方各介紹幾部車，應該如何付錢？）是。（檢察
    官問：甲○○後來跟誰聯絡？）我不知道。（檢察官問：之
    後你有聽甲○○告訴你工作情形？）他說車子壞掉，把廢棄
    物倒在路旁之空地。（辯護人問：甲○○是你介紹的還是你
    叫的，請解釋清楚？）原本丙○○委託我，我沒有空。（辯
    護人問：丙○○委託你時如何告訴你？）他說叫我幫忙調車
    。（辯護人問：丙○○有無說剩下的工程要給你作？）有，
    他口頭上表示。（辯護人問：你有無和丙○○打契約？）沒
    有。（辯護人問：甲○○去載運時，你有無對他作任何的指
    示？）我有告訴他叫他載去總茂環保公司。（辯護人問：總
    茂公司是專門讓人倒廢棄物的？）是。（檢察官問：你叫甲○○時，是你自己的意思叫他去幫你做，還是只是介紹甲○○去作？）只是介紹而已。（檢察官問：丙○○說三義木雕
    博物館擴建工程之廢鐵清運剩餘工程要給你作，你有無答應
    ？）我跟他說我能力範圍內可以出多少台車載廢棄物，就出
    多少台出來載。（檢察官問：你是答應幫他載，不是答應要
    承包工程？）是。（受命法官問：甲○○去載運廢棄物，那
    工程是否是你處理的？）不是，是丙○○在處理的」等語（
    參本院審卷第16至24頁）。
  (四)是由證人丁○○之前述證詞，可知渠係證稱渠以駕駛砂石車
    為業，被告丙○○曾委託渠載運前述三義木博物館擴建工程
    之一般廢棄物，但渠沒空，乃於92年5 月14日晚上8 時許，
    與同業甲○○聯絡，介紹甲○○幫忙丙○○載運廢棄物。因
    被告丙○○與甲○○先前並不認識，而依照行規，甲○○是
    渠介紹的，甲○○應向渠即介紹人拿工錢，由渠先墊款，再
    由渠與實際叫車之人取款，亦即向被告丙○○取款，到了月
    底，再由渠與被告丙○○結算雙方各介紹幾部車，應如何付
    錢。但本件渠係要求甲○○直接向被告丙○○具領工資，甲○○亦向被告丙○○領取載運廢棄物之工資，被告丙○○並
    未找渠要這筆工資。被告丙○○雖曾說要將三義木博物館擴
    建工程之廢棄物清運剩餘工程交給渠承作，但渠係表示在能
    力範圍內可以出多少台車載運廢棄物，就出多少台車幫忙載
    ，並未答應承包工程。而甲○○前往載運廢棄物處所之工程
    ，是被告丙○○在處理，並非渠處理等情。
  (五)證人即於案發當時擔任總瑩公司司機之乙○○，於本院審理
    時具結後證稱：「（辯護人問：你認識甲○○？）以前不認
    識，但以前去載運廢棄物看過他。（辯護人問：丙○○公司
    之廢棄物清除執照被臺中市政府撤銷時，你是否還在丙○○
    的公司？）有。（辯護人問：你是否知道丙○○廢棄物許可
    執照被撤銷的事情？）丙○○有說給我們聽。（辯護人問：
    甲○○所載運廢棄物之貨車是你們公司的？）不是。（辯護
    人問：你有無接洽甲○○去載運廢棄物？）不算接洽，是甲○○找不到工地，我剛好在工地載運資源回收之東西，丙○○叫我跟甲○○講路，當時他剛好到三義交流道。（辯護人
    問：甲○○載運廢棄物時，你有無指示他要將廢棄物載運到
    何處？）沒有，我只告訴他去工地，丙○○之前有與甲○○
    聯絡要載運到何處。（辯護人問：既然你是丙○○所僱用之
    司機，為何你沒有去載運廢棄物？）那時候已經不能載運了
    ，丙○○叫我去載一些塑膠等可以回收之物品。（檢察官問
    ：丙○○曾跟丁○○說剩餘工程要給他作，之後你知道丁○○有無去負責載運廢棄物？）我不知道丁○○有無再去那個
    工地」等語（參本院審卷第18至20頁）。是由證人乙○○之
    前述證詞，可知渠係證稱曾於上述時、地，引導甲○○至前
    述工地載運廢棄物。但渠並未指示甲○○將廢棄物載至何處
    ，因被告丙○○先前已與甲○○聯絡要載運何處。而總瑩公
    司之廢棄物清除許可證為臺中市政府撤銷之情，被告丙○○
    曾告知渠，雖渠是總瑩公司的司機，但當時已經不能載運廢
    棄物，之後不知道蘇沅偉是否有再前往上述工地等情。
  (六)證人即欣祥公司之工地主任徐中沛於警詢時證稱略以：渠與
    劉花枝、警員，至苗栗縣三義鄉○○○○段659 地號土地會
    勘，發覺該處為人傾倒重約1 噸半之建築廢棄物，其中有碎
    木頭、塑膠、空瓶、便當盒、尼龍網等物品。而該廢棄物是
    欣祥公司委託清華清潔社處理等語（參92年度偵字第3641號
    卷宗第13至14頁）。證人即清華企業社負責人吳經霆於警詢
    時證稱略以：清華企業社向欣祥公司承包三義木雕博物館新
    建工程清運廢棄物之工作，載運期間為92年4 月10日至92年
    5 月31日止。渠將該載運工程，委託總瑩公司代為處理等語
    （參同上偵卷第16至17頁）【按被告以外之人於審判外之言
    詞或書面陳述，除法律有規定者外，不得作為證據，刑事訴
    訟法第159 條第1 項定有明文。是證人徐中沛、吳經霆前述
    警詢中之陳述，係屬審判外之陳述，原無證據能力。但依據
    同法第159 條之5 第1 項之規定：「被告以外之人於審判外
    之陳述，雖不符前四條之規定，而經當事人於審判程序同意
    作為證據，法院審酌該言詞陳述或書面陳述作成時之情況，
    認為適當者，亦得為證據」、同條第2 項規定：「當事人、
    代理人或辯護人於法院調查證據時，知有第一百五十九條第
    一項不得為證據之情形，而未於言詞辯論終結前聲明異議者
    ，視為有前項之同意」。是本件於言詞辯護終結前，被告及
    辯護人均未對證人徐中沛、吳經霆前述警詢中之陳述之證據
    能力表示異議，本院審酌該言詞陳述作成時之情況，認適宜
    作為本件之證據，附此敘明】。是依據證人徐中沛、吳經霆
    之前述證詞，參酌卷附之工程承攬合約書、工程合約書（見
    偵卷第26至32頁），可知清華企業社負責人吳經霆，向欣祥
    公司承包清運三義木雕博物館擴建工程廢棄物之工作，合約
    期間為92年4 月10日至92年5 月31日。而吳經霆則將該廢棄
    物清運工作，委託總瑩公司之負責人丙○○處理等事實。
  (七)證人即總茂公司負責人陳顯章於檢察官偵查時具結後證稱：
    「（問：提示總茂公司與總瑩公司營建廢棄物代處理契約書
    ）合約內容為何？）丙○○的總瑩是清除業，他跟我們訂契
    約，代他們處理，我們是處理業。合約內容是從92年1 月1
    日到92年12月31日，這段時間我們同意總瑩公司的廢棄物到
    我們的廠。（問：依照合約的內容，清運的車輛是否有指定
    ？）有，要屬於契約的這兩部車才可以」等語（參同上偵卷
    第110 至111 頁），復徵諸卷附營建廢棄物送憑證管制5 聯
    單所示（參同上偵卷第86頁），可知三義木雕博物館擴建工
    程所產生之廢棄物，曾由總瑩公司運送至總茂公司等情。
  (八)證人即臺中市政府環保局技士張富美於檢察官偵查時具結後
    證稱：「（問：提示總瑩公司的廢棄物清除許可證）為何上
    面無廢棄物堆置地點？）總瑩公司是清除機構，類似計程車
    的角色，故若無設儲存轉運站就沒有設廢棄物堆置地點。而
    總茂公司是中間處理場所，才有廢棄物堆置地點，才有廠址
    。（問：有何意見？）總瑩公司在92年4 月28日已被臺中市
    政府撤銷廢棄清除許可證，總瑩公司於4 年29日簽收」等語
    （參同上偵卷第89至90頁）。是由證人張富美之證詞，可知
    渠係證稱總瑩公司之廢棄物清除許可證業經臺中市政府於94
    年4 月28日廢止，且該公司於同年月29日業已收受臺中市政
    府之函文等情。而依據臺中政府94年6 月17日府授環廢字第
    0940103271號函及函附之92年4 月28日府授環廢字第092005
    9319號函、函文送達回證所示「參審卷（一）第81至85頁」
    ，可知總瑩公司因違反廢棄物清理法及公民營廢棄物清除處
    理機構許可辦法之相關規定，未依審查通過許可文件執行廢
    棄物清除工作且違規情節重大，經臺中市政府於92年4 月28
    日，以府授環廢字第0920059319號函，廢止總瑩公司（91）
    中市廢清字第080 ─3 號廢棄物清除許可證，而總瑩公司於
    92年4 月29日收受前述函文等事實。
  (九)觀諸被告丙○○於檢察官偵查時之陳述：「（問：提示臺中
    市政府函，總瑩公司逾92年4 月28日已被臺中市政府撤銷許
    可證，是否如此？）是，沒有意見。（問：提示總瑩公司92
    年4 月29日已簽收的回證？有無意見？）沒有意見。（問：
    是否沒有廢棄物清除的許可證，仍從事廢棄物的清除？）是
    」（參同上偵卷第90頁）、「（問：是否是總瑩環保工程有
    限公司的負責人？）是，我們是做廢棄物的清除工作，與總
    茂不同，總茂是做廢棄物處理的事務。（問：三義木雕博物
    館的擴建工程，是否與欣祥營造有限公司承攬？）是，是做
    三義木雕博物館的建築廢棄物的清除，但是不能夠處理。（
    問：對於臺中市政府92年4 月28日發函撤除你們公司的廢棄
    物清除的許可證，而貴公司在92年4 月29日收受，有回證乙
    份，有無意見？）沒有意見。（問：是否承認廢棄物許可證
    被撤銷，卻仍從事清除廢棄物，而違反廢棄物清理法第46條
    第1 項第4 款？）我承認違反廢棄物清理法第46條第1 項第
    4 款。（問：有沒有其他陳述？）我知道我錯了」（以上參
    同偵卷第119 至120 頁）等語。而本院依據辯護人之請求，
    當庭勘驗被告丙○○於93年9 月20日（勘驗筆錄誤載為93年
    3 月20日）之偵訊錄音帶，結果為：「一、93年9 月20日偵
    訊筆錄記載與錄音帶內容大致相符。二、被告於最後雖抗辯
    他沒有收到撤銷通知，但經檢察官詳加解釋，也翻法條給被
    告看，檢察官問被告是否認罪，被告有說認罪二、三次，且
    有說我錯了。三、錄音過程連續，並無中斷」（參審卷第49
    頁）。是由被告丙○○之前述陳述，可知其於檢察官偵訊時
    ，自承總瑩公司之廢棄物清除許可證，業經臺中市政府廢止
    在案，而其於該廢棄物清除許可證被撤銷之後，仍從事廢棄
    物清除之工作，其承認違反廢棄物清理法第46條第1 項第4
    款之規定等情。
  (十)是由證人甲○○、丁○○、乙○○、陳顯章之前述證詞，再
    衡諸證人劉花枝、鍾永逸於檢察官偵查時之證詞（參偵卷第
    54至55頁），及卷附土地所有權狀、照片、苗栗縣三義鄉公
    所違反廢棄物清理法案件處分通知單所示（參同上偵卷第44
    、46至48、49至50頁），再參考被告丙○○於偵查時之陳述
    ，可知被告丙○○於總瑩公司上述廢棄物清除許可證被臺中
    市政府廢止後，於92年5 月14日委託丁○○至前述工地載運
    一般廢棄物。但丁○○因故不克前往，乃於同日晚上8 時許
    ，聯絡同業甲○○與被告丙○○接洽。而甲○○即於同年月
    15日中午，與被告丙○○取得聯繫，由被告丙○○以每車35
    00元之代價，僱用甲○○至前述工地，載運一般廢棄物。甲○○於同年月16日上午某時，駕駛前述營業大貨車，欲前往
    上述工地，迄至三義交流道附近路段時，由總瑩公司乙○○
    與甲○○聯絡，並指引甲○○上述工地之正確位置。甲○○
    駕駛上述營業大貨車到達上述工程地點後，旋即載運上述一
    般廢棄物，欲將之載運至總茂公司。嗣於同日下午1 時45分
    許，行經省道台13線伯公坑路段，因車輪爆胎，乃將上述一
    般廢棄物，傾倒於劉花枝所有之前述地號之空地，而為劉花
    枝發現後報警循線查獲甲○○等事實。
  (十一)至被告丙○○辯稱將前述清運廢棄物之工程，委託蘇沅偉處
    理等語，但證人蘇沅偉否認承諾被告丙○○清運前述工程之
    廢棄物，僅答應於許可之範圍內調度車輛幫忙等情，已如前
    述。是被告丙○○未能提出將前述廢棄物清除工程委由證人
    蘇沅偉承作之書面或契據，且證人蘇沅偉否認此情，足見被
    告此節辯解為虛，不足採信。又被告丙○○辯稱甲○○係蘇
    沅偉所僱用，交付甲○○工資3500元係代蘇沅偉墊支乙節，
    但依據證人蘇沅偉、甲○○之證詞，可知證人蘇沅偉僅係介
    紹渠同業即證人甲○○予被告丙○○，而由證人甲○○與被
    告丙○○接洽，嗣由被告丙○○以行情價即每車3500元，僱
    用證人甲○○載運前述一般廢棄物等情，亦如前述，是被告
    此節辯解，亦為卸責之詞，不足為採。而辯護人前述有關被
    告委託丁○○處理前述廢棄物清運事宜，未參與廢棄物清除
    工作，與甲○○無共同犯意之聯絡，及被告係代證人蘇沅偉
    墊支工資等辯護意旨，亦不能作為對被告有利之認定。至辯
    護人認被告丙○○於檢察官偵查時，係不清楚檢察官之法律
    用語，方為認罪之陳述，但衡諸本院勘驗是日偵查錄音帶之
    結果，可知被告於檢察官解釋廢棄物清理法相關法條之意旨
    後，即向檢察官表示認罪等情，已如前述，是辯護人此節辯
    護意旨，容有誤解。至被告於審理時陳稱當時向檢察官表示
    錯了，係因其把工程轉包予蘇沅偉之後，在載運過程出問題
    ，其沒有注意到等語（參審卷第37頁），核與證人蘇沅偉之
    前述證詞不符，亦與前述偵訊錄音帶之勘驗結果迴不相牟，
    可見其此節陳述，為避重就輕之詞，不足採信。
  (十二)至辯護人以理由一（五）之辯護意旨，而認被告無違反廢棄
    物清理法之故意及違法性之認識。然查，依據臺中政府94年
    6 月17日府授環廢字第0940103271號函所示（參審卷第81頁
    ），可知依據公民營廢棄物清除處理機構許可管理辦法第24
    條第3 項規定：「清除、處理或清理機構經撤銷或廢止許可
    證者，自處分書送達之日起，不得再從事廢棄物清除、處理
    業務。但已從事清除、處理而未完竣者，應依直轄市、縣（
    市）主管機關之指示辦理‧‧‧」。而臺中市政府以92年4
    月28日府授環廢字第0920059319號函，廢止總瑩公司前述廢
    棄物清除許可證，而總瑩公司於92年4 月29日收受前述函文
    ，總瑩公司自該函文送達日起，即不得再執行廢棄物清除業
    務。惟總瑩公司倘有未完成之清除工作，得依原申請許可文
    件之緊急支援協定委託具合法清除許可之同業代為執行後續
    之廢棄物清除工作。是由前述函文之意旨，可知總瑩公司自
    92年4 月29日起，即不得再從事廢棄物清除之工作。總瑩公
    司若要完成前述三義木雕博物館擴建工程所產生之廢棄物，
    尚未完成之清除工作，必須委託具有合法清除許可之同業，
    代為完成後續之廢棄物清除工作，始為合法。但被告丙○○
    係僱用並未領有主管機關核發之廢棄物清除許可文件之甲○○，前往上址工地載運清除尚未清除完畢之廢棄物，實已違
    反前述許可管理辦法之規定，亦違背上述函文之意旨，自不
    能以臺中市政府未通知、指示總瑩公司或該公司之環保技術
    人員，應如何辦理、處理未完成之廢棄物，而為免責之理由
    。是辯護人此節辯護意旨，容有誤會，尚不作為對被告有利
    之認定。
  (十三)綜上，被告所辯，無非臨訟卸責之詞，不足為採。此外，復
    有工程承攬合約書（參同上偵卷第26至32頁）、廢棄物送憑
    證管制5 聯單（參同上偵卷第86頁）、土地所有權狀（同上
    偵卷第44頁）、現場照片（參同上偵卷第46至48頁）、苗栗
    縣三義鄉公所違反廢棄物清理法案件處分通知單（參同上偵
    卷第49至50頁）、廢棄物清除許可證（參同上偵卷第45、95
    至97頁）、營建廢棄物代處理契約（同上偵卷第76至83頁）
    、營利事業登記證（參同上偵卷第84頁）在卷可佐，事證明
    確，被告犯行，洵堪認定。
三、核被告丙○○所為，係犯廢棄物清理法第46條第1 項第4 款
    前段之未依規定領有廢棄物處理許可文件，從事廢棄物清除
    罪。又被告前述違反廢棄物清理法之犯行，與甲○○間，具
    有犯意聯絡與行為分擔，應論以共同正犯。爰審酌被告丙○○前因違反廢棄物清理法案件，經臺灣臺中地方法院以91年
    訴字第1096號判處有期徒刑1 年2 月，緩刑2 年，於92 年1
    月2 日確定（未構成累犯），此有臺灣高等法院被告前案紀
    錄表1 份在卷可佐，但其仍不知悔改，明知總瑩公司前述廢
    棄物清除許可證業已為臺中市政府廢止，已不得從事廢棄物
    清除工作，若要完成未清除完畢之載運廢棄物工作，應委託
    有清除許可之合法同業代為執行後續清運廢棄物事宜。但其
    捨此不為，竟僱用未領有廢棄物清除許可證或文件之甲○○
    ，於前述時間至上址載運一般廢棄物，實有害國人共同生活
    環境之維護，且虛詞掩飾犯行，犯後態度難認良好，原應予
    以重罰。但衡酌被告僱用甲○○載運前述廢棄物，乃在履行
    其對清華清潔社之承諾，且其係指示甲○○將廢棄物載運至
    合法之廢棄物處理業者，亦即總茂公司之工廠處理，並未指
    示甲○○隨意傾倒，之後係甲○○因營業大貨車之車輪爆胎
    ，而將廢棄物傾倒於劉花枝之前述土地上，乃屬甲○○之個
    人行為，尚與被告無涉。是被告行為雖屬違法，然其惡性並
    非重大，復斟酌暨其犯罪之動機、目的、手段、及非法載運
    清除之廢棄物僅1 車次等一切情狀，量處被告丙○○如主文
    所示之刑。
據上論斷，應依刑事訴訟法第299 條第1 項前段，廢棄物清理法
第46條第1 項第4 款前段，刑法第11條前段、第28條，判決如主
文。
本案經黃智勇檢察官到庭執行職務。
中　　華　　民　　國　　94　　年　　10　　月　　12　　日
                  刑事第三庭  審判長法　官  柳 章 峰
                                    法  官  吳 國 聖
                                    法  官  呂 曾 達
以上正本與原本無異。
如不服本判決應於送達後10日內向本院提出上訴狀（應附繕本）
。
                                    書記官  陳 淑 華
中　　華　　民　　國　　94　　年　　10　　月　　12　　日
附錄本案論罪科刑所引法條：
廢棄物清理法第46條
有下列情形之一者，處 1 年以上 5 年以下有期徒刑，得併科新
臺幣 3 百萬元以下罰金：
一  任意棄置有害事業廢棄物。
二  事業負責人或相關人員未依本法規定之方式貯存、清除、處
    理或再利用廢棄物，致污染環境。
三  未經主管機關許可，提供土地回填、堆置廢棄物。
四  未依第 41 條第 1 項規定領有廢棄物清除、處理許可文件，
    從事廢棄物貯存、清除、處理，或未依廢棄物清除、處理許
    可文件內容貯存、清除、處理廢棄物。
五  執行機關之人員委託未取得許可文件之業者，清除、處理一
    般廢棄物者；或明知受託人非法清除、處理而仍委託。
六  公民營廢棄物處理機構負責人或相關人員、或執行機關之人
    員未處理廢棄物，開具虛偽證明。
    無許可文件，以經營廢棄物清除、處理為常業者，處3 年以
    上10年以下有期徒刑，得併科新臺幣9 百萬元以下罰金。
